【裁判字號】    90,台上,1481
【裁判日期】    900315
【裁判案由】    違反電信法
【裁判全文】
最高法院刑事判決                                九十年度台上字第一四八一號
    上  訴  人  甲○○
右上訴人因違反電信法案件，不服台灣高等法院台中分院中華民國八十七年十一月十
日第二審判決（八十七年度上訴字第二一八九號，起訴案號：台灣台中地方法院檢察
署八十七度偵字第二四八七號），提起上訴，本院判決如左：
    主  文
原判決撤銷，發回臺灣高等法院臺中分院。
    理  由
本件原判決認定上訴人甲○○於民國八十六年五月十八日某時，受具有共同犯意聯絡
之李壬弘（業經原審判刑確定）之委託，以新台幣（下同）一千元之代價，在不詳處
所為李壬弘非法盜拷朱寶安向中華電信股份有限公司（下稱中華電信公司）租用之0
00－000000號行動電話號碼於李壬弘向其堂弟李錦錡購得之行動電話空機上
。其盜拷方式，係從空中以無線方式截取合法用戶之行動電話識別碼（內碼）及電子
序號（序號），再拷貝至話機違法使用。李壬弘旋自同月二十一日起連續盜用該行動
電話號碼二次，使電信機構提供服務，而獲得免付電話費之利益，足以生損害於朱寶
安及中華電信公司對於電信管理之正確性等情。因而維持第一審論處上訴人共同製造
電信器材，供自己盜用他人電信設備通信，累犯罪刑，固非無見。
惟查，(一)、按修正前電信法第五十六條第二項罪之所謂製造或變造電信器材，供自己
或他人盜接或盜用他人設備者，係指意圖供自己或他人盜接或盜用他人電信設備通信
為目的，而僅有製造或變造電信器材，尚未盜接或盜用他人電信設備為通信之行為而
言；若係意圖為自己或第三人不法之利益，進而以有線或無線或其他電磁方式盜接或
盜用他人電信設備而通信者，其偽造變造之低度行為應為盜接、盜用之高度行為所吸
收，自應成立同法第一項之違法盜接盜用電信設備罪，無復論以同法第二項之罪之餘
地。又行動電話手機之電子序號及其內碼，係手機製造商及行動電話通信業者方有權
製作，將之輸錄於行動電話手機之電腦電磁紀錄內，供行動電話通信業者之電腦網路
交換控制中心比對查核，以決定是否准許該手機使用者通信之用，合於永續狀態中表
示一定用意證明之刑法文書概念，應屬修正前刑法第二百二十條（修正後為刑法第二
百二十條第二項）、第二百十條之準私文書。茍有盜拷偽造他人行動電話之序號、內
碼等資料於行動電話空機內之後，進而有盜打使用之行為，除犯前述違法盜接盜用電
信設備罪外，亦同時觸犯行使偽造準私文書罪；所犯二罪間之構成要件並非同一，自
非法規競合，而屬一行為同時觸犯二罪名之想像競合犯，應從一重依行使偽造準私文
書罪論處。本件依原判決認定之事實：上訴人受李壬弘之委託，以無線之方式截取朱
寶安向中華電信公司租用之000－000000號行動電話之識別號碼及序號，再
盜拷於李某向其堂弟李錦錡購得之行動電話空機上；李某旋即連續盜用該行動電話號
碼二次，使電信機構提供服務，而獲得免付電話費之利益等情。倘若無訛，則上訴人
既以無線之方式盜拷他人行動電話之序號及內碼於行動電話空機內供李壬弘通信使用
，以使李某獲得免付電話費之不法利益，依上說明，自應論以修正前電信法第五十六
條第一項之罪，及修正前刑法第二百十六條、第二百二十條、第二百十條之罪，並依
想像競合犯關係，從一重依行使偽造準私文罪論處，始為適法。乃原判決竟論以修正
前電信法第五十六條第二項之罪，復認修正前電信法關於罪刑之規定為刑法之特別法
，而未併論以行使偽造準私文書罪，自有判決適用法則不當之違背法令。(二)、按共同
被告所為不利於己之陳述，固得採為其他共同被告犯罪之證據，但此項不利之陳述，
須無瑕疵可指，且就其他方面調查又與事實相符者，始得採為犯罪事實之認定；若不
為調查，而專憑此項供述即為其他共同被告事實之認定，即屬於法有違。本件原判決
認定上訴人有前揭犯行，無非以另案被告李壬弘、徐美良二人之陳述為主要之論據。
然卷查上訴人始終否認上開犯行，於原審並辯稱因李壬弘委託伊賣一只假手錶未成，
才故意陷害伊等語（見原審卷第六十頁）。而本案係警方於偵辦李壬弘、徐美良違反
麻醉藥品管理條例案件時，在李壬弘租住處查獲前述盜拷之行動電話，經李、徐二人
之供述而獲悉上訴人涉案；而李壬弘與徐美良於原審均供承彼二人係同居關係（見原
審卷第四十六頁），則李、徐二人與上訴人似處於利害關係相反之地位。故伊等所為
不利於上訴人之指述，是否確與事實相符，而得作為認定上訴人犯罪之依據，猶有進
一步調查審究之必要。原判決並未說明經由何項調查或有何補強證據可資參證，僅以
其二人片面陳述為認定上訴人涉案之唯一證據，依上說明，其採證難謂適法。(三)、卷
查李壬弘於其所涉違反電信法等案件警訊時供稱：「我是在八十六年五月十四日左右
開始使用該盜拷行動電話，該電話號碼是000000000號，我使用過很多次」
等語（見台中縣警察局警訊影印卷第五頁）。於該案偵查中復供稱：「（00000
0000電話何來？）我在上個禮拜，五、十七日向我堂弟李錦錡借的，打了一、二
次，我不知道是盜拷機」、「（查獲之行動電話來源？）我向堂弟李錦錡以二千元購
買空機，再交給『阿忠』替我盜拷，共盜拷一組內碼，代價一千元，在八十六年五月
十四日盜拷的」、「（何時起盜打？）八十六年五月十四日起盜打，共使用二次」、
「（號碼？）000000000」等語（見八十六年度偵字第一一三○三號偵查影
印卷第七頁反面）。嗣於該案第一審法院訊問時供稱：「不是（委託綽號阿忠者盜拷
他人合法租用之行動電話號碼），阿忠欠我錢，000000000號是他的，他要
讓我使用，抵他欠我的錢」等語（見第一審法院八十六年度訴字第一八四三號審理影
印卷第四頁）。其後於該案上訴審調查時又供稱：「我拿空機，有拿一千元給阿忠拷
貝，他說拷00000000號，是阿忠跟我講的」、「（你交行動電話及一千元給
甲○○時，當時有無人看到？）交時沒有人看到」、「（你拿一千元請他幫你拷貝有
何人看到？）我女朋友在場，是徐美良有在現場聽到看到，她今天有來」等語（見原
審法院八十六年度上訴字第二二二○號審理影印卷第六頁反面、第二十五頁反面、第
三十一頁）。原判決認定李壬弘委託上訴人盜拷行動電話之日期（八十六年五月十八
日）、其實際盜打電話之時間（自八十六年五月二十一日起）以及所盜拷之行動電話
號碼（000000000），均與李壬弘前開供述內容不符，已有證據上理由矛盾
之違法。且李壬弘對於有無委託上訴人為其盜拷行動電話號碼，其盜打電話之次數，
以及其交一千元請上訴人為其盜拷行動電話時，有無他人在場見聞其事等情，所述前
後亦非一致。而其所供被查獲盜拷他人之行動電話號碼為「000000000」，
係案外人劉世強向中華電信公司所租用，並非朱寶安所租用（見八十六年度偵字第一
一三○三號偵查影印卷第十二頁所附中華電信公司北區分公司行動電話客戶資料查詢
清單）。原判決對於李某前後不一致之陳述未說明其取捨之理由，遽採為認定上訴人
犯罪之證據，亦嫌速斷，且有理由不備之違法。(四)、原判決認定上訴人受李壬弘之委
託，非法盜拷朱寶安向中華電信公司租用之000－000000號行動電話號碼於
李某向其堂弟李錦錡購得之行動電話空機上，供李某違法使用等情，而論以修正前電
信法第五十六條第二項之罪。其事實欄復記載上訴人盜拷之方式，係從空中以無線方
式截取合法用戶之行動電話識別碼（內碼）及電子序號（序號），再拷貝至話機違法
使用等情。然卷查上訴人始終否認有上開犯行，並辯稱：伊不會做（指盜拷電話號碼
），亦無門路盜拷行動電話；本件係因李壬弘委託伊賣一只假手錶未成，才故意陷害
伊等語（見原審卷第二十八頁反面、第六十頁、第一審法院八十六年度上訴字第二二
二○號審理影印卷第二十四頁反面）。究竟上訴人本身有無盜拷行動電話之技能？其
係藉助何種工具、設備，而得以從空中用無線方式截取他人行動電話之內碼及電子序
號再拷貝至空話機？其所盜拷朱某行動電話之識別碼及電子序號內容各為何？而朱寶
安被盜打電話之次數若干？李壬弘是否因委託上訴人賣假手錶未果，而懷怨誣陷上訴
人？何以其原先所供盜拷之電話號碼（000000000）與朱寶安租用之電話號
碼（000000000）不同？其原因何在？以上各項疑點均與本件犯罪事實之認
定攸關，自有深入徹查明白之必要。原審對以上各點並未詳予查明釐清，遽行判決，
亦嫌調查未盡。以上或為上訴意旨所指摘，或為本院得依職權調查之事項，應認原判
決有撤銷發回之原因。又電信法已於八十八年十一月三日公布修正，於更審時應併予
注意，附此敘明。
據上論結，應依刑事訴訟法第三百九十七條、第四百零一條，判決如主文。
中      華      民      國     九十     年      三      月     十五     日
                              最高法院刑事第七庭
                                  審判長法官  吳  雄  銘
                                        法官  池  啟  明
                                        法官  石  木  欽
                                        法官  郭  毓  洲
                                        法官  吳  三  龍
      右正本證明與原本無異
                                              書  記  官
中      華      民      國     九十     年      三      月     十九     日


司法院資訊處製作；財團法人民間司法改革基金會備份。
